臺灣橋頭地方法院刑事判決
110年度訴字第406號
公  訴  人  臺灣橋頭地方檢察署檢察官
被      告  王振森


上列被告因詐欺案件，經檢察官提起公訴（110年度偵字第5438
號），本院判決如下：
    主  文
王振森無罪。
    理  由
一、公訴意旨略以：被告王振森於民國109年7月初某日，加入同
    案被告李國華（另由本院拘提中，下稱李國華）、黃盟強（
    已歿，所涉詐欺部分經臺灣橋頭地方檢察署檢察官另為不起
    訴處分）等人所屬之3人以上成年人組成，以實施詐術為手
    段，具有持續性、牟利性、結構性之詐欺集團，擔任該詐欺
    集團取款者（俗稱「車手」），並約定提領款項之1%做為報
    酬。其等共同意圖為自己不法之所有，基於參與犯罪組織、
    3人以上共同犯詐欺取財聯絡，先由該詐欺集團成員以如附
    表一所示之方式施用詐術，致告訴人賴雅琦陷於錯誤，依指
    示於如附表一所示之時間，匯款如附表一所示之金額至被告
    所申辦之高雄銀行帳號000000000000號帳戶（下稱甲帳戶）
    及郵局帳號00000000000000號帳戶（下稱乙帳戶）內，復由
    被告依李國華及黃盟強等人之指示，於如附表二所示之時間
    、地點，提領如附表二所示之金額後，扣除提領款項報酬1%
    後，再將剩餘款項交予李國華，李國華再轉交給黃盟強。嗣
    經告訴人發覺受騙而報警，始循線查獲上情。因認被告涉犯
    組織犯罪防制條例第3條第l項後段之參與犯罪組織罪嫌、刑
    法第339條之4第1項第2款之3人以上共同犯詐欺取財罪嫌。
二、按傳聞法則之設，係為保障被告之反對詰問權，故於無罪判
    決，縱然法院採用無具證據能力之證據，作為判斷依據，對
    於被告而言，既無不利益，自毋庸贅述所依憑之證據資料究
    竟有無證據能力，以符合判決精簡原則之要求，合先敘明（
    最高法院104 年度台上字第1374號判決意旨可參）。
三、次按犯罪事實應依證據認定之，無證據不得認定犯罪事實；
    不能證明被告犯罪者，應諭知無罪之判決，刑事訴訟法第15
    4 條第2 項、第301 條第1 項分別定有明文。又認定不利於
    被告之事實，須依積極證據，苟積極證據不足為不利於被告
    事實之認定時，即應為有利於被告之認定，更不必有何有利
    之證據；認定犯罪事實所憑之證據，雖不以直接證據為限，
    間接證據亦包括在內，然而無論直接或間接證據，其為訴訟
    上之證明，須於通常一般之人均不致有所懷疑，而得確信為
    真實之程度者，始得據為有罪之認定，若其關於被告是否犯
    罪之證明未能達此程度，而有合理性懷疑之存在，致使無從
    形成有罪之確信，根據「罪證有疑，利於被告」之證據法則
    ，即不得遽為不利於被告之認定。次按事實之認定，應憑證
    據，如未能發現相當證據，或證據不足以證明，自不能以推
    測或擬制之方法，以為裁判之基礎。再刑事訴訟法第161 條
    第1 項規定：檢察官就被告犯罪事實，應負舉證責任，並指
    出證明之方法。因此，檢察官對於起訴之犯罪事實，應負提
    出證據及說服之實質舉證責任。倘其所提出之證據，不足為
    被告有罪之積極證明，或其指出證明之方法，無從說服法院
    以形成被告有罪之心證，基於無罪推定之原則，自應為被告
    無罪判決之諭知（最高法院30年上字第816 號、76年台上字
    第4986號、40年台上字第86號、92年台上字128 號判決意旨
    參照）。
四、公訴意旨認被告涉有上揭罪嫌，無非係以被告於警詢及偵查
    中之供述、李國華於警詢及偵查中之供述、告訴人於警詢之
    證述、中國信託銀行存款交易明細、受理詐騙帳戶通報警示
    簡便格式表、內政部警政署反詐騙諮詢專線紀錄表、高雄銀
    行股份有限公司函文所附客戶台幣基本資料、高雄銀行活期
    性存款交易明細表、中華郵政股份有限公司函文 所附開戶
    基本資料、客戶歷史交易清單、郵政存簿儲金提款單、楠梓
    右昌郵局臨櫃提款監視器照片、高雄銀行股份有限公司右昌
    分行函文所附高雄銀行存摺存款類取款條等件，為其主要論
    據。
五、訊據被告固坦承有申辦甲、乙帳戶使用，且上開二帳戶資料
    係由其交予李國華後，遭詐騙集團作為告訴人匯入附表一所
    示詐欺款項所用，嗣於附表二所示之時、地再依指示提款轉
    交給李國華之事實，然堅詞否認有何參與犯罪組織及加重詐
    欺之犯行，並辯稱：伊係經友人介紹認識李國華，李國華跟
    伊說他從事線上博弈，資金流動龐大，需要多個帳戶使用，
    如果伊提供帳戶就會給伊領款之1%作為紅利，並再三保證係
    合法事業而非詐騙，伊就聽從指示將甲、乙帳戶開通網路銀
    行功能，並綁定約定帳戶即伊所使用之合作金庫商業銀行帳
    號0000000000000號帳戶（下稱丙帳戶），且李國華表示如
    渠有不便之時就會委請伊去領款，故伊就將甲、乙、丙帳戶
    之提款卡均交給李國華，存簿、印章就由伊留存，嗣伊察覺
    不對勁即通知李國華不要再使用甲、乙、丙帳戶，且高雄銀
    行亦通知伊帳戶資金往來有異狀，伊遂自行結清甲帳戶，是
    伊係遭李國華詐騙而提供帳戶資料，並無參與犯罪組織罪嫌
    及詐欺之犯意等語。
六、本院得心證之理由
　㈠被告於109年7月28日前某日將其所申辦之甲、乙帳戶提款卡
    及密碼交予李國華，並約定以提領該帳戶內款項之1%為報酬
    。嗣不詳詐騙集團成員於取得甲、乙帳戶資料後，先由該詐
    騙集團成員於附表一「詐騙時間、方式」欄所示時間，以該
    欄所示之方式詐騙告訴人，致使告訴人陷於錯誤，而匯款至
    甲、乙帳戶內，被告則於附表二「提款時間」及「提款地點
    」欄所示之時、地，提領該附表「提款金額」欄所示之金額
    ，再交給李國華等情，業經被告供述在卷【見警卷第4頁至
    第7頁、偵卷第69頁至第71頁、第119頁至第120頁、審訴卷
    第67頁、院卷第80頁至第85頁】，並經告訴人、證人李國華
    證述明確【見警卷第38頁至第41頁、第67頁至第72頁、第75
    頁至第79頁、偵卷第71頁、第83頁、第85頁、審訴卷第67頁
    至第68頁】，復有告訴人提供匯款至甲、乙帳戶之轉帳帳戶
    、高雄銀行股份有限公司110年1月20日高銀密營運字第1090
    001871號函暨檢附之甲帳戶開戶資料及帳戶往來交易明細、
    中華郵政股份有限公司109年12月31日儲字第1090944699號
    函檢附乙帳戶開戶資料及往來交易明細、中華郵政股份有限
    公司110年2月20日高營字第1101800201號函檢附被告為附表
    二編號2提領行為之提款單、臨櫃提款監視器影像翻拍照片
    、高雄銀行股份有限公司右昌分行109年3月30日高銀右密字
    第1100000363號函暨檢附被告於109年7月28日提領20萬元之
    提款單在卷可佐【見警卷第9頁至第11頁、第13頁至第15頁
    、第57頁至第59頁、第17頁至第21頁、第81頁、第83頁】，
    應堪認定。
  ㈡被告於警詢、偵訊及審理時均供稱：伊係經友人吳俊霖介紹
    認識李國華，李國華向伊表示當時在從事線上博弈之工作，
    資金流動往來龐大，需要多個帳戶，如果提供帳戶並聽從指
    示領款，就可以取得提款金額之1%紅利，待伊表示願意提供
    帳戶資料後，即依指示先將甲、乙帳戶開通網路銀行之功能
    ，並綁定丙帳戶，再將甲、乙、丙帳戶之提款卡均交給李國
    華，存簿、印章就由伊留存，之後依循李國華之指示領款再
    交予渠等語【見警卷第4頁至第5頁、偵卷第69頁至第71頁、
    第119頁至第120頁、審訴卷第67頁、院卷第80頁至第85頁】
    ，核與證人李國華證稱：伊係跟被告表示要做網路遊戲之代
    收款以賺取利潤，而向被告收取甲、乙帳戶之提款卡及上開
    帳戶所設定之網路銀行帳號密碼，並要求被告待命依伊指示
    提款，之後被告聽從伊指示領錢並將款項交予伊等語【見警
    卷第39頁至第41頁、偵卷第71頁、第83頁、審訴卷第67頁至
    第69頁】，及證人即被告友人吳俊霖證稱：伊應友人即李國
    華邀請，前往渠所經營之賭博場所賭博，並帶同被告一同前
    去；伊在賭博時，李國華與被告在旁泡茶聊天，過程中李國
    華向被告表示渠有賺錢門路，是經營線上遊戲，需先儲值才
    能進行遊戲，被告可以提供帳戶賺錢等語【見院卷第128頁
    至第130頁】大致相符。足認被告所稱其係聽信李國華所陳
    收取帳戶資料目的係為經營線上博弈，供賭客匯款使用，才
    交付甲、乙帳戶之提款卡及密碼與李國華，及聽從其指示設
    定網路銀行、綁定約定帳戶暨領取款項乙節，應非虛妄。
  ㈢再依證人吳俊霖之上揭證述，被告係於李國華私營之賭場，
    經友人吳俊霖介紹認識李國華，是被告所交付甲、乙帳戶資
    料之對象，並非毫不相識之陌生人，且李國華確有從事與線
    上博弈性質類似之賭博行業。另線上博弈事業需在短時間內
    大量收付賭客賭資及彩金，故所用帳戶為加速資金流動多會
    開通網路銀行功能，復因銀行針對個人帳戶當日以提款卡提
    款、轉帳及網路銀行轉帳至非約定帳戶所設金額上限大多不
    逾20萬元，是線上博弈業者徵用多數個人帳戶，並要求提供
    帳戶者開通網路銀行功能，同時設定約定帳戶及持存簿至銀
    行提款，並非不能想像；而本案被告依李國華指示，先行開
    通甲、乙帳戶之網路銀行功能，並綁定丙帳戶，再交付甲、
    乙、丙帳戶提款卡，且待命持存簿提款乙節，此據被告供述
    在卷【見院卷第82 頁】，並經證人李國華證述明確【見院
    卷第92頁】，復有卷附之甲、乙交易明細顯示於被告交付帳
    戶後之110年7月27日至同年月30日期間曾以網路銀行轉出款
    項，及中華郵政股份有限公司111年1月10日儲字第11100066
    89號函可資佐證【見警卷第10頁、第15頁、院卷第69頁】，
    核與前述線上博弈業者使用個人帳戶作為收付賭資及彩金之
    情形，並無不合；再者，被告提供甲、乙帳戶與李國華，及
    提款帳戶內款項再交付與李國華之行為，可得代價係以提款
    金額之1%計算，雖與社會上一般勞力工作相比，係屬明顯優
    渥之報酬，然而生活經驗上，賭博行為本易產生龐大金流，
    且非一般正當穩定之工作，因此經營者及協助賭博者可從中
    獲取鉅額報酬即難謂不合理。是被告主觀上確信其所提供與
    李國華之帳戶資料係作為收付線上博弈賭資，而未能預見詐
    騙集團利用其所提供之帳戶資料作為詐騙他人之工具，自屬
    可能。
  ㈣又被告於109年7月24日於高雄銀行開設甲帳戶，當日存入1,0
    00元，之後未領出該筆款項即將甲帳戶提款卡及密碼交與李
    國華乙節，業經被告自陳在卷【見院卷第146頁】，復有甲
    帳戶之交易明細附卷足佐【見警卷第11頁】，再酌以被告自
    陳當時因疫情關係處於無業無收入狀態【見院卷第147頁】
    ，倘被告對於提供甲帳戶資料與李國華可能作為從事詐欺不
    法犯罪，甲帳戶可能因此遭查緝凍結而短期內無法使用一事
    有所預見，當應將測試帳戶所存入之1,000元現金立刻提領
    ，避免於該帳戶遭凍結後損失該1,000元；再者，被告經高
    雄銀行通知甲帳戶異常後，即自行於110年7月30日至高雄銀
    行結清甲帳戶，此經被告供述明確【見院卷第145 頁至第14
    6頁】，並有甲帳戶交易明細資料在卷可稽【見警卷第11頁
    】，是被告於察覺甲帳戶異常後，即積極將甲帳戶結清銷戶
    ，故若被告如起訴書所認，為獲取報酬而基於詐欺之犯意提
    供帳戶資料，應當任憑他人使用該帳戶，以求拉長款項進出
    之期間牟取利潤，要無可能於甲帳戶尚未遭警示凍結前自行
    將甲帳戶銷戶，由此益見被告並無意欲或容任他人利用其所
    提供之甲帳戶作為收取詐騙款項使用之主觀犯意。
  ㈤至公訴人雖以：依證人吳俊霖證述，被告與李國華素不相識
    ，彼此間並無信賴關係，且李國華要求被告提供帳戶使用時
    ，曾向李國華詢問是否為詐騙使用，吳俊霖亦有向被告告知
    要考慮清楚，然被告未作任何查證，事後尚提領贓款交與李
    國華，足認被告主觀上有詐欺之不確定故意等語。惟證人吳
    俊霖證稱：伊當時聽聞李國華跟被告提及要收取帳戶時，被
    告有強調如果是詐騙就不要做了，李國華則向被告表示這是
    合法的，而伊當時聽到認為這是詐騙，之後有跟被告提醒要
    考慮清楚，但沒有跟被告說這可能是詐騙等語【見院卷第12
    8頁至第130頁、第132頁至第133頁】，是雖證人吳俊霖表示
    其聽聞李國華向被告所述內容後，認為李國華收取帳戶目的
    係為從事詐騙使用，然每個人對社會事物之警覺性或風險評
    估，常因年齡、生活經驗、社會歷練有所不同，而無法等同
    視之，況依前述，李國華向被告所闡述收取帳戶之內容，核
    與線上博弈業者收取人頭帳戶情況並無二致；再者，被告既
    係經由友人吳俊霖介紹認識李國華，且經評估後始交付帳戶
    資料予李國華，可見被告並非任意交付帳戶，顯與一般任意
    交付金融帳戶與陌生人情形不同，是公訴人上揭主張，尚難
    憑採。
　㈥依上所述，被告主觀上對於其所提供之甲、乙帳戶資料遭詐
    騙集團作為詐騙工具使用並無預見或容任之意，即難認其本
    案所為主觀上有參與犯罪組織犯意，自難以參與犯罪組織罪
    對被告予以相繩。
七、綜上所述，本件依檢察官提出之證據，既僅能證明被告有提
    供甲、乙帳戶帳號予李國華，該等帳戶嗣並經詐欺集團用以
    詐騙告訴人匯入款項，且被告確有提領該等款項之事實，然
    尚不足認定被告主觀上有參與犯罪組織、三人以上共同犯詐
    欺取財之犯意，被告之犯行未達於通常一般之人均不致有所
    懷疑，而得確信其為真實之程度者，依照前揭說明，自應對
    被告為無罪之諭知。
據上論斷，應依刑事訴訟法第301 條第1 項，判決如主文。　　
本案經檢察官周韋志提起公訴，檢察官陳盈辰到庭執行職務。
中　　華　　民　　國　　111 　年　　6　　月　　10　　日
            刑事第二庭      審判長法  官  黃右萱
                                  法  官  李怡靜
　　　　　　　        　　　　　　法  官  姚怡菁 　　
以上正本證明與原本無異。
如不服本判決應於收受送達後20日內向本院提出上訴書狀，並應
敘述具體理由；如未敘述上訴理由者，應於上訴期間屆滿後20日
內向本院補提理由書（均須按他造當事人之人數附繕本）「切勿
逕送上級法院」。
中　　華　　民　　國　　111 　年　　6 　　月　　10　　日
                              書記官 楊淳如

附表一
編號 告訴人 詐騙時間、方式 轉（匯）入時間（民國） 金額 （新臺幣） 匯入帳戶 1 賴雅琦 詐欺集團成員於109年6月29日，陸續撥打電話予賴雅琦，佯稱投資可投資獲利等語，使賴雅琦陷於錯誤，依指示匯款至指定帳戶 109年7月28日13時35分 40,000元 甲帳戶      109年7月28日 13時38分 100,000元     109年7月29日 60,000元     109年7月29日13時49分許 100,000元 乙帳戶       

附表二
編號 轉（匯）入帳戶 提款時間 (民國) 提款地點 提款金額 (新臺幣) 1 甲帳戶 109年7月28日 高雄銀行橋頭科學園區分行(高雄銀行楠梓分行)  200,000元       109年7月30日 高雄銀行右昌分行 114,944元 2 乙帳戶 109年7月29日15時28分 楠梓右昌郵局(高雄43支) 100,000元 

卷宗標目對照表
一、臺南市政府警察局第六分局南市警六分偵字第1100127531號卷，稱警卷； 二、臺灣橋頭地方檢察署110年度他字第1142號卷，稱他卷； 三、臺灣橋頭地方檢察署110年度偵字第5438號卷，稱偵卷； 四、本院110年度審訴字第392號卷，稱審訴卷； 五、本院110年度訴字第406號卷，稱院卷。